【裁判字號】    97,聲,97
【裁判日期】    971009
【裁判案由】    訴訟救助
【裁判全文】
臺灣高等法院臺中分院民事裁定  97年度聲字第97號
聲  請  人  甲○○
上列聲請人因與相對人臺灣台中地方法院等人間請求訴訟救助事
件，聲請訴訟救助，本院裁定如下：
    主  文
聲請駁回。
聲請程序費用由聲請人負擔。
    理  由
一、按當事人無資力支出訴訟費用者，法院應依聲請，以裁定准
    予訴訟救助。民事訴訟法第107條前段定有明文。所謂無資
    力係指窘於生活，且缺乏經濟信用者而言，申言之，若非取
    給於自己或家族所必需之生活費不能支出訴訟費用，且無籌
    措款項以支出訴訟費用之信用技能，方能謂之為無資力支出
    訴訟費用（最高法院43年度年度台抗字第152號判例、88年
    度台聲字第582號裁定參照）。又此項請求救助之事由，應
    釋明之，為同法第109條第2項所明定；所謂釋明，係指當事
    人提出法院得以即時調查使法院信其主張為真實之證據而言
    。且法院調查聲請人是否無資力支出訴訟費用，專就聲請人
    所提出之證據為之，如聲請人並未提出證據，或依其提出之
    證據，未能信其無資力支出訴訟費用之主張為真實，即應將
    其聲請駁回（最高法院26年滬抗字第34號判例意旨參照）。
    再現行專利法第86條第2項固規定：當事人為起訴及聲請假
    扣押時，法院應依民事訴訟法之規定，准予訴訟救助。惟法
    院准否為訴訟救助時，仍應依民事訴訟法上開所規定之訴訟
    救助要件審酌之，非謂當事人依專利法第86條第2項規定聲
    請訴訟救助，法院即可無視民事訴訟法有關訴訟救助之規定
    ，遽以准許。最高法院著有93年度台抗字第27號裁定足參。
二、本件聲請人就臺灣臺中地方法院97年8月18日95年度重國字
    第16號所為駁回國家賠償等之裁定提起抗告，但未繳納抗告
    費，併聲請訴訟救助，其聲請意旨略謂：伊係專利權人，故
    享有訴訟救助規定，為此就新台幣（下同）1,000元抗告費
    請准訴訟救助云云。
三、經查，本件聲請人就應繳納之抗告費用1,000元聲請訴訟救
    助，未據提出能即時調查之證據，以釋明其無資力支出訴訟
    費用之主張為真實，而聲請人亦未向財團法人法律扶助基金
    會台中分會申請法律扶助，亦無法律扶助法第62條前段規定
    之情形，此有向財團法人法律扶助基金會台中分會查詢紀錄
    表可稽，是聲請人聲請本件訴訟救助，即與上開法條規定及
    判例要旨未合，應予駁回。
四、依民事訴訟法第95條、第78條裁定如主文。
中    華    民    國    97    年    10    月    9     日
                  民事第五庭    審判長法  官  林陳松
                                      法  官  古金男
                                      法  官  鄭金龍
以上正本係照原本作成。
如不服本裁定應於裁定送達後10日內向本院提出抗告理由狀（須
按他造人數附具繕本），並繳納抗告裁判費新台幣1,000元。
                                      書記官  陳振海
中    華    民    國    97    年    10    月    9     日
                                                      Ａ


司法院資訊處製作；財團法人民間司法改革基金會備份。
